【裁判字號】    92,訴,224
【裁判日期】    920430
【裁判案由】    違反野生動物保育法
【裁判全文】
臺灣屏東地方法院刑事判決                          九十二年度訴字第二二四號
    公  訴  人  臺灣屏東地方法院檢察署檢察官
    被      告  甲○○
右列被告因違反野生動物保育法案件，經檢察官聲請以簡易判決處刑（九十二年度偵
字第六三四號），因本院潮州簡易庭認為不宜以簡易判決處刑，移由本院刑事庭依通
常程序審理（九十二年度潮簡字第八０號），本院判決如左：
    主  文
甲○○未具族群量逾越環境容許量之條件，騷擾保育類野生動物，因而致野生動物死
亡，處拘役伍拾日，如易科罰金以佰元折算壹日。扣案捕鳥陷阱「鳥仔踏」拾支
沒收。
    事  實
一、甲○○於民國九十一年九月十八日上午六時四十五分許，在屏東縣車城鄉臺二十
    六線公路十四公里南下車道旁，發現有保育類野生動物紅尾伯勞鳥十二隻陷於不
    詳人士設置於該處俗稱「鳥仔踏」之捕捉鳥類陷阱上，其明知該種已經行政院農
    業委員會八十四年十二月二十三日農林字第四０三０八一七Ａ號函公告之鳥類
    為保育類野生動物，竟基於違反野生動物保育法之犯意，將該十二隻鳥取下後，
    裝入隨身所帶之塑膠袋內，而未經主管機關許可以該法限制十二隻伯勞鳥之活動
    騷擾之，旋為警當場查獲，並扣得已不慎遭其悶死之紅尾伯勞鳥十二隻及捕鳥陷
    阱「鳥仔踏」十三支。
二、案經屏東縣警察局恆春分局報告臺灣屏東地方法院檢察署檢察官偵查聲請以簡易
    判決處刑。
    理  由
一、訊據被告甲○○對其前揭犯罪事實均自白不諱，並有扣案物品清單二份、照片八
    幀在卷可稽，又右揭查獲之小型鳥類屍體十二隻經屏東縣車城鄉公所獸醫鑑定均
    為學名LANIUS CRISTAUS 之紅尾伯勞鳥，有鑑定報告書一紙附卷可按，是本件被
    告犯罪事證已臻明確，應依法論科。
二、按紅尾伯勞鳥係行政院農業委員會以八十四年十二月二十三日農林字第四０三
    ０八一七Ａ號函公告之保育類野生動物，有函文及附件一份在卷可參，依法不得
    任意以藥品、器物或其他方法干擾其行為騷擾之，核被告甲○○所為，係犯違反
    野生動物保育法第四十二條第一項第一款、第十八條第一項第一款之騷擾野生動
    物罪。公訴意旨固以同法第四十一條第一項第一款之獵捕野生動物罪嫌提起公訴
    ，然查，「獵捕」之定義係指以藥品、獵具或其他器具或方法，將原本活動不受
    拘束而處於得依其本性自然活動狀態下之野生動物，加以圈禁、限制甚至剝奪其
    生命之行為。本件扣案伯勞鳥於右揭時地遭被告甲○○置入塑膠袋前，其自然活
    動之能力原已遭不詳人士以獵具「鳥仔踏」限制在先，依法被告甲○○既無使陷
    入活動不自由狀態之保育類野生動物回復其自由之義務，其行為亦非以積極作為
    使野生動物由原本活動不受拘束轉為受限制狀態，自無以作為或不作為獵捕保育
    類野生動物行為之成立，本院自得在基本社會事實同一之範圍內，變更其起訴法
    條。又本院潮州簡易庭移由本院刑事庭改依通常程序審理之理由固以被告甲○○
    前揭將他人捕獲之伯勞鳥移入自己實力支配之行為，非無構成刑法竊盜罪之嫌，
    惟竊盜罪之構成要件係以行為人基於不法所有之意圖，破壞他人原本存在於動產
    上之管理監督關係，而重新建立自己對該他人所有動產之持有支配關係。上開伯
    勞鳥於右揭時地為被告甲○○發現時，雖已遭不詳人士設置之「鳥仔踏」所捕獲
    ，惟該種以簡單之竹片、細繩製作，利用鳥類踩踏其上所生重力驅動而將細繩套
    住其腳部以限制其活動之捕鳥陷阱，陷於其上之鳥類在未經取下前，仍非無因掙
    扎而逸出之可能，參諸最高法院五十二年臺上字第一四三六號判例、司法院七十
    四年六月十五日（）廳刑一字第四五二號函示意旨，尚不能認為設置之人對陷
    於其上之鳥類已建立自己之持有支配關係，遑論他人因將該鳥類取下而破壞其管
    理監督權之可言，附此敘明。爰審酌被告甲○○之年齡、品行、智識程度、其以
    塑膠袋限制保育類野生動物活動自由之犯罪手段、犯罪造成該等鳥類十二隻遭悶
    死，對於法益所生損害情形，及其犯罪後坦承犯行等一切情狀，量處如主文所示
    之刑，並諭知易科罰金之折算標準，以資儆懲。又扣案鳥仔踏十三支固不能證明
    為被告甲○○所有，然其既屬不詳人士設置供獵捕紅尾伯勞鳥違反野生動物保育
    法之用，而為查獲供違規所用之獵具，併予宣告沒收。
據上論斷，應依刑事訴訟法第二百九十九條第一項前段、第三百條，野生動物保育法
第四十二條第一項第一款、第五十二條第二項，刑法第十一條、第四十一條第一項，
罰金罰鍰提高標準條例第二條，判決如主文。
本案經檢察官吳書嫺到庭執行職務。
中      華      民      國    九十二    年      四      月    三  十    日
                                      臺灣屏東地方法院刑事第四庭
                                          法  官   陳松檀
右正本證明與原本無異。
如不服本判決應於收受本判決後送達後十日內向本院提出上訴書狀，其未敘述上訴理
由者，並得於提起上訴後十日內向本院補提理由書狀（均須按他造當事人之人數附繕
本 ）「切勿逕送上級法院」
                                          書記官   張福山
中      華      民      國    九十二    年      四      月    三  十    日
附錄本判決論罪之法條：
野生動物保育法第四十二條
有下列情形之一，處一年以下有期徒刑、拘役或科或併科新台幣六萬元以上三十萬元
以下罰金；其因而致野生動物死亡者，處二年以下有期徒刑、拘役或科或併科新台幣
十萬元以上五十萬元以下罰金：
一  未具第十八條第一項第一款之條件，騷擾、虐待保育類野生動物者。
二  違反第十八條第一項第二款規定，未經中央主管機關許可，騷擾、虐待保育類野
    生動物者。
於劃定之野生動物保護區內，犯前項之罪者，加重其刑至三分之一。


司法院資訊處製作；財團法人民間司法改革基金會備份。
